臺北高等行政法院判決
                                      100年度簡字第574號
原      告　黃式正即臺北市私立親親托兒所
被      告　教育部
代　表　人　吳清基（部長）
上列當事人間補助費事件，原告不服行政院中華民國100 年6 月
17日院臺訴字第1000097668號訴願決定，提起行政訴訟。本院判
決如下：
    主  文
原告之訴駁回。
訴訟費用由原告負擔。
    事實及理由
一、程序事項：
    本件係訴訟標的之金額在新臺幣（下同）40萬元以下之事件
    ，依行政訴訟法第229 條第1 項第3 款規定，應適用簡易程
    序，本院並依同法第233 條第1 項規定，不經言詞辯論，逕
    行裁判。
二、事實概要：
    原告於民國98年5 月11日在被告「培育優質人力促進就業計
    畫資訊網」（下稱就業計畫資訊網）申請登錄為「大專畢業
    生至企業職場實習方案」（下稱大專畢業生實習方案）實習
    機構，經被告於98年7 月7 日審核通過，進用2 名實習員，
    其中1 名實習員郭羽芹（下稱郭君）於99年4 月28日起聘，
    99年9 月30日期滿離職。嗣被告依據媒介學校經國管理暨健
    康學院（下稱經國學院）99年8 月10日通報資料，以依原告
    99年8 月2 日申請補助所檢附郭君之投保資料，發現原告於
    99年3 月11日為郭君辦理參加勞工保險，同年4 月23日退保
    ，旋於同年月28日進用郭君，並再行為郭君加保，原告將畢
    業於經國學院之實習員郭君於起聘日前，即提前投保勞工保
    險，違反培育優質人力促進就業計畫方案一之一大專畢業生
    至企業職場實習方案實施要點（下稱實習方案實施要點）規
    定，經大專畢業生實習方案實習機構資格審核跨部會初審小
    組（下稱跨部會初審小組）99年8 月18日第44次會議決議，
    即刻停止該名實習員經費補助，以99年8 月19日電子郵件（
    下稱原處分）通知原告。原告不服，提起訴願，經遭駁回，
    遂向本院提起行政訴訟。
三、本件原告主張：
  (一)被告就業計畫資訊網未預先公告申請實習員企業廠商之申請
    條件，亦未書面告知原告於「實習員與學校及實習機構合約
    書」（下稱三方合約書）起聘日前，不得為實習員提前投保
    勞健保；及於學校通知可配實習員名額前，不得讓有資格之
    實習員先在企業上班。且大專畢業生實習方案只有1 年，原
    告認為從配套計畫到規定條件，尚不穩定成熟。99年初，原
    告欲下載實習員請款單時，執行專案計畫辦公室甚至回應原
    告因計畫立案倉促，電腦系統尚要修改。況原告根本查不到
    實習方案實施要點等相關規定。
  (二)大專畢業生實習方案規定，合格之實習員必須是96至98年畢
    業，門檻甚高，且配合學校之有效名額有限，通過資格之公
    司企業競相申請，許多配合的學校給原告之答覆往往是目前
    沒有名額，必須等待。原告於99年1 月應徵到符合畢業條件
    之郭君，其於1 月上班是根據事實，毋須隱瞞。該實習員得
    來不易，人之常情，當然會先留用，等到學校通知有配額再
    提出申請，方不至於浪費合乎條件之優質人力，及專案計畫
    之有限時間。事實上，為實習員投保對其較有保障，郭君1
    至3 月之薪資與保費全是原告支付，原告僅申請補助4 至9
    月。被告停止補助之款項雖僅13萬多元，惟不僅損害原告權
    益，亦不公平，被告可以口頭告誡原告，不應停止補助。原
    告經營單純良善之幼教環境，盡心盡力，對大專畢業生實習
    方案，亦有微薄貢獻等情。並聲明求為判決撤銷訴願決定及
    原處分。
四、被告則以：
  (一)依據振興經濟擴大公共建設特別條例第10條第1 項規定，被
    告於98年8 月4 日修正發布實習方案實施要點，其中第2 點
    規定方案目標；第4 點第2 款規定，實習優先對象為實習方
    案實施要點媒介之大專畢業生，以95學年度至97學年度大專
    畢業生且非在學之待（失）業人員為優先。被告復於98年11
    月11日就業計畫資訊網最新消息公告訊息重申，「依第30次
    跨部會審查小組決議，為確保本方案不致排擠既有就業市場
    ，並提供優質實習環境，實習機構不得將原公司員工轉為實
    習員，若經查證屬實，將停止實習機構經費補助。」並將該
    訊息常置於就業計畫資訊網「常見問題」內供參。被告並於
    三方合約書中載明立契約書人應依實習方案實施要點等相關
    規定辦理。
  (二)原告提供相關資料所示，其於99年1 月即聘用郭君為員工，
    於3 月11日投保勞工保險，4 月經郭君原畢業學校經國學院
    通知已有實習員名額可供申請後，將郭君報名申請為實習員
    ，並於同月28日經該校通知申請成功。惟郭君之勞保投保明
    細顯示原告於4 月23日將其辦理退保，復於同月28日辦理加
    保，顯見該校通知原告已有實習員名額可供申請及郭君申請
    成功前，郭君已受僱於原告，有將原有員工轉聘為實習員申
    請大專畢業生實習方案補助情事，違反實習方案實施要點第
    2 點、第4 點第2 款規定，及就業計畫資訊網98年11月11日
    公告。申請大專畢業生實習方案補助實習機構，有遵守實習
    方案實施要點規定之責，該實習方案實施要點亦公布於被告
    就業計畫資訊網中「文件下載」處，並於三方合約書中明載
    有遵守義務；被告就業計畫資訊網復於98年11月11日公告相
    關「實習機構不得將原公司員工轉為實習員」訊息，並將該
    訊息常置於就業計畫資訊網「常見問題」內供參。原告所稱
    未明文規定，與事實不符。
  (三)又根據經國學院99年8 月10日通報被告資料，原告於99年3
    月4 日向該校申請郭君候補實習員名額時，該校已告知候補
    等待時間不得先行進用該實習員及為其投保勞工保險；俟99
    年4 月22日該校通知原告已可受理郭君成為實習員時，再次
    跟原告確認未先行進用郭君並為其投保勞工保險，方辦理後
    續大專畢業生實習方案作業事宜。原告所稱未被事先告知相
    關訊息，與事實不符。被告於99年8 月10日接獲經國學院通
    報後，旋於同年月18日跨部會初審小組第44次會議上討論，
    決議不予補助並通知原告；原告不服原處分，於同年10月28
    日來函被告提起訴願，被告即依訴願法第58條第2 項規定，
    於同年11月4 日經大專畢業生實習方案實習機構資格審核跨
    部會審查小組（下稱跨部會審查小組）第52次會議上重審本
    案，決議維持原處分。原處分於法有據，原告稱「臨時決議
    」與事實不符。
  (四)原告前於98年9 月即聘用2 名合格大專畢業生申請大專畢業
    生實習方案補助，對相關資格及申請程序應有相當瞭解，遂
    知被告判斷補助資格係依據勞工保險資料，方於99年3 月11
    日進用郭君並為其投保勞工保險後，為使郭君勞保資料符合
    申請補助資格，先於同年4 月23日為郭君辦理退保，旋於同
    年月28日再行加保。原告短時間內為郭君退、加保作為，顯
    見其對於大專畢業生實習方案相關規定知之甚詳。被告悉知
    原告經營園所辛勞備至，合適幼教人員亦難尋覓，補助對於
    原告確有實質助益；惟原告申請補助仍應依相關規定辦理，
    以確保「不致排擠既有就業市場」及達成「提供近期大專畢
    業生就業輔導及職場經驗」之社會公益目標。郭君既於參加
    大專畢業生實習方案前已受僱於原告，非屬待（失）業人員
    ，被告倘再行補助，明顯不符前述社會公益目標。原告違反
    大專畢業生實習方案相關規定部分，被告依法不核予補助，
    應屬妥適等語，資為抗辯。並聲明求為判決駁回原告之訴。
五、本件如事實概要欄所載之事實，有原告成為合格實習機構之
    相關審查資料（第28-31 頁）、原告於99年4 月27日簽訂之
    三方合約書（第33頁）、經國學院99年8 月10日通報資料（
    第32頁）、郭君之勞工保險被保險人投保資料表（第43頁）
    、原告進用大專畢業生實習方案實習員資料查詢（第45頁）
    、企業與實習員媒合查詢（第94-97 頁）、跨部會初審小組
    99年8 月18日第44次會議紀錄（第34-35 頁）、原處分（第
    36頁）、跨部會審查小組99年11月4 日第52次會議紀錄（第
    37-39 頁）、行政院100 年6 月17日院臺訴字第1000097668
    號訴願決定書（第100-104 頁）等件影本附原處分卷可稽，
    且為兩造所不爭，洵堪認定。是本件爭點厥在：被告通知原
    告即刻停止郭君之經費補助，是否合法？
  (一)按振興經濟擴大公共建設特別條例第10條第1 項規定：「為
    提升學術研究水準、培育及延攬優異人才、累積文化知識資
    本，中央教育主管機關得依本條例擬訂擴大公共建設投資計
    畫之專案計畫，不適用第4 條第2 項之規定。」次按，被告
    98年8 月4 日修正發布之實習方案實施要點第1 點、第2 點
    、第4 點第1 款及第2 款分別規定：「依據：教育部（以下
    簡稱本部）為執行振興經濟擴大公共建設特別條例第10條第
    1 項規定，特訂定本要點。」「目標：(一)促進大專校院（以
    下簡稱學校）與產業連結，縮短產學落差。(二)提供近期畢業
    之大專畢業生就業輔導及職場經驗，以利後續就業。(三)紓緩
    當前失業情勢，減少失業可能產生之問題。」「辦理原則：
    (一)辦理方式：本要點以各學校為主體擬具計畫提出申請，媒
    介各學校95學年度至97學年度本國籍大專畢業且非在學之畢
    業生至實習機構實習。(二)實習優先對象：本要點媒介之大專
    畢業生，以95學年度至97學年度大專畢業且非在學（以畢業
    證書核發日期為準）之待（失）業人員為優先。」又按被告
    就業計畫資訊網98年11月11日公告：依第30次跨部會審查小
    組決議，為確保大專畢業生實習方案不致排擠既有就業市場
    ，並提供優質實習環境，實習機構不得將原公司員工轉為實
    習員，若經查證屬實，將停止實習機構經費補助。
  (二)本件原告於98年5 月11日在被告建置之就業計畫資訊網申請
    參與大專畢業生實習方案，經被告審查結果均無異常，乃於
    98年7 月7 日審核通過，於99年4 月28日進用郭君，旋郭君
    於同年9 月30日期滿離職，惟經國學院於99年8 月2 日檢視
    原告申請補助所檢附郭君之投保資料，發現原告於99年3 月
    11日為郭君辦理參加勞工保險，同年4 月23日退保，旋於同
    年月28日進用郭君為實習員，並再行為郭君加保，原告復於
    訴願時自承於99年1 月間即聘用郭君擔任保育員，此有就業
    計畫資訊網之申請審查結果、原告於99年4 月27日簽訂之三
    方合約書、企業與實習員媒合查詢、實習員資料查詢、經國
    學院99年8 月10日通報資料、郭君之勞工保險被保險人投保
    資料表影本等在卷可稽。從而，被告以原告有將員工轉聘為
    實習員，違反實習方案實施要點第2 點、第4 點第2 款規定
    及就業計畫資訊網98年11月11日公告，乃提經跨部會初審小
    組99年8 月18日第44次會議決議，即刻停止該名實習員經費
    補助，而以原處分通知原告，揆諸首揭規定，並無不洽。
  (三)查大專畢業生實習方案係為提供大專畢業生就業輔導及職場
    經驗之特定性就業輔導計畫，為確保不致排擠既有就業市場
    ，並提供優質實習環境，其實習優先對象為95至97學年度大
    專畢業生且非在學之待（失）業人員為優先，此觀振興經濟
    擴大公共建設特別條例第10條第1 項授權訂定之實習方案實
    施要點第2 點、第4 點第1 款及第2 款之規定自明【該實習
    方案實施要點亦公布於被告就業計畫資訊網中「文件下載」
    處（見原處分卷第44頁），並於三方合約書中明載實習機構
    應依實習方案實施要點等相關規定辦理】，被告並於98年11
    月11日在就業計畫資訊網公告重申「實習機構不得將原公司
    員工轉為實習員，若經查證屬實，將停止實習機構經費補助
    。」且將該訊息常置於就業計畫資訊網「常見問題」內供參
    （見原處分卷第41-42 頁）。是原告主張未有相關明文規定
    乙節，與事實不符。況查依經國學院99年8 月10日通報被告
    資料，原告於99年3 月4 日向該校申請郭君候補實習員名額
    時，該校已告知候補時間不得先行進用該實習員及為其投保
    勞工保險，俟99年4 月22日該校通知原告已可受理郭君成為
    實習員時，再次跟原告確認未先行進用郭君並為其投保勞工
    保險，方辦理後續大專畢業生實習方案作業事宜；是原告稱
    其未被事先告知相關訊息乙節，亦與事實不符。又被告答辯
    說明原告前於98年9 月間已進用2 名實習員，並申請大專畢
    業生實習方案補助，堪認原告對相關規定、資格及申請程序
    等應有相當瞭解，並無所訴不諳規定之情事。原告應知被告
    判斷補助資格係依據勞工保險資料，方於99年3 月11日進用
    郭君並為其投保勞工保險後，為使郭君之勞保資料符合申請
    補助資格，先於同年4 月23日為郭君辦理退保，旋於同年月
    28日再行為郭君辦理加保，其短時間內為郭君辦理退、加保
    作為，益證原告對於大專畢業生實習方案相關規定知之甚詳
    。據此，郭君既於參加大專畢業生實習方案前已受僱於原告
    ，非屬待（失）業人員，自不應予以補助，以確保不致排擠
    既有就業市場、達成提供近期大專畢業生就業輔導及職場經
    驗之社會公益目標。
六、綜上所述，原告之主張均無可採。被告停止實習員郭君之經
    費補助，並無不合；訴願決定予以維持，亦無違誤。原告猶
    執前詞，訴請撤銷，為無理由，爰不經言詞辯論，予以駁回
    。
七、本件事證已臻明確，兩造其餘攻擊防禦方法經本院審酌後，
    核與判決結果均不生影響，故不再逐項論述，附敘明之。
八、據上論結，本件原告之訴為無理由，爰依行政訴訟法第236
    條、第233 條第1 項、第98條第1 項前段，判決如主文。
中　　華　　民　　國　　100　 年　　11　　月　　22　　日
　　　　　　　　　臺北高等行政法院第二庭
                                    法  官　曹瑞卿
上為正本係照原本作成。
本件以訴訟事件所涉及之法律見解具有原則性者為限，始得於本
判決送達後20日內向本院提出上訴狀並表明上訴理由，如已於本
判決宣示後送達前提起上訴者，應於判決送達後20日內補具上訴
理由（均按他造人數附繕本），且經最高行政法院許可後方得上
訴。
中　　華　　民　　國　　100　 年　　11　　月　　22　　日
 　　　　　　　　　　 　　          書記官  黃玉鈴